【裁判字號】    98,訴,1222
【裁判日期】    990806
【裁判案由】    債務不履行損害賠償
【裁判全文】
臺灣士林地方法院民事判決              98年度訴字第1222號
原      告  丙○○
訴訟代理人  賴安國律師
複  代理人  李政憲律師
被      告  歐登實業有限公司
法定代理人  甲○○
訴訟代理人  陳志生律師
上列當事人間請求債務不履行損害賠償事件，本院於民國99年7
月21日言詞辯論終結，判決如下：
    主      文
原告之訴及假執行之聲請均駁回。
訴訟費用由原告負擔。
    事實及理由
一、原告起訴主張：被告於民國93年11月14日與原告及訴外人張
    麗蓉、乙○○等人，就合作經營設於美麗華購物中心之「歐
    登咖啡專櫃」（下稱系爭專櫃）相關事宜，共同簽訂股東合
    約書（下稱系爭契約）。依該契約第6 條、第7 條之約定，
    被告應按月確實填寫收支明細表及損益分配表交原告查核，
    並每3 個月將盈餘分配予原告，然被告卻從未按月提交確實
    之收支明細表及損益分配表供原告查核，且以系爭專櫃每月
    營收約新臺幣（下同）30萬元至40萬元，扣除原物料、人事
    、租金等成本約16萬多元後，每月至少應有13萬元以上之獲
    利，依系爭契約原告即可分得32,500元，惟實際上原告平均
    每月卻僅分得約1 萬元之紅利，顯有短少情事，且自97年起
    ，即未再受分配，為此，爰依系爭契約第7 條之約定，請求
    被告給付短發之紅利40萬元。另依系爭契約第4 條之約定，
    被告應聘用原告為系爭專櫃之店長，每月薪資25,000元，詎
    被告自97年3 月起，竟違反上開約定，片面將原告解雇，依
    法應不生終止勞動契約之效力，爰依系爭契約之約定及民法
    第227 條之規定，請求被告給付自97年3 月起之薪資20萬元
    等語。並聲明：(一)被告應給付原告60萬元，及自起訴狀繕本
    送達翌日起至清償日止，按年息5%計算之利息。(二)願供擔保
    ，請准宣告假執行。
二、被告則以：(一)系爭契約之性質為合夥契約，而依公司法第13
    條第1 項之規定，被告公司不得為合夥事業之合夥人，故系
    爭契約應屬無效，原告自不得依該契約主張權利。(二)原告為
    系爭專櫃之店長，負責現場營業及帳目製作，對於該專櫃之
    收支盈虧情形知之最詳，是被告依約分配紅利，實無可能有
    隱匿或虛報之情事。又系爭契約已於95年11月期滿，並經全
    體合夥人清算及分配完畢，並無爭議，原告於事隔多年後復
    為爭執，並指稱被告未依約分配紅利，顯不足採信。(三)被告
    並未將原告解雇，係原告於97年3 月間自行離職，自不得請
    求被告給付薪資等語，資為抗辯。並聲明：(一)原告之訴及假
    執行之聲請均駁回。(二)如受不利判決，願供擔保，請准宣告
    免為假執行。
三、兩造不爭執之事實：
  (一)兩造及訴外人張麗蓉、乙○○於93年11月14日簽定如原證1
    所示之股東合約書。
  (二)原告自97年3 月起即未再擔任歐登咖啡專櫃之店長，亦未再
    領取每月25,000元之薪資。
  (三)原告自簽訂系爭契約起至95年11月間，均有按月領取紅利。
四、本件經依民事訴訟法第271 條之1 準用同法第270 條之1第1
    項第3 款規定，整理並協議簡化爭點後，兩造同意協議簡化
    後之爭點為（本院卷第79頁）：
  (一)系爭契約是否為合夥契約而無效？
  (二)被告於95年11月前給付予原告之紅利有無短少？原告就系爭
    契約所生之相關權利義務，是否已於95年11月全部結算分配
    完畢？
  (三)被告有無違約解雇原告之情事？原告得否請求被告給付97年
    3月後之薪資？
五、本院得心證之理由：
  (一)系爭契約是否為合夥契約而無效？
  1.按公司不得為他公司無限責任股東或合夥事業之合夥人，公
    司法第13條第1 項前段定有明文。又合夥為二人以上互約出
    資以經營共同事業之契約，隱名合夥則為當事人約定一方對
    於他方所經營之事業出資，而分受其營業所生利益，及分擔
    其所生損失之契約。故合夥所經營之事業，係合夥人全體共
    同之事業，隱名合夥所經營之事業，則係出名營業人之事業
    ，非與隱名合夥人共同之事業。最高法院亦著有42年台上字
    第434 號判例可資參照。
  2.經查，系爭契約第1 條約定：「歐登實業有限公司設於美麗
    華購物中心內之歐登咖啡專櫃，由本公司簽訂合約，買場內
    之經營與總管，由本公司負責。」，此有系爭契約書影本1
    件在卷可參（本院卷第9 頁），是系爭專櫃乃由被告設立及
    經營，並以被告名義與美麗華購物中心簽約，堪予認定，自
    應認系爭專櫃係被告所經營之事業，而非出資人共同經營之
    事業。再者，依系爭契約第2 條及第7 條之約定，原告及另
    2 位出資人張麗蓉、乙○○係將出資額直接存入被告之銀行
    帳戶，每屆分配紅利時，再由被告計算分配予原告及其他出
    資人，由此可知原告出資時，其出資額即已移屬於被告所有
    ，此與合夥契約各合夥人之出資，應為全體合夥人公同共有
    之性質，亦顯屬有間。另證人乙○○亦到庭結證稱系爭契約
    並未明定虧損之分攤方式，如有虧損，其認為應僅在出資範
    圍內，負分擔之責等語（本院卷第72頁背面），更可證系爭
    契約應僅屬由原告及張麗蓉、乙○○等人對被告所經營之系
    爭專櫃出資，而分受或分擔其營業所生損益之「隱名合夥契
    約」，而非由全體出資人經營共同事業，並於合夥財產不足
    以清償債務時，需負連帶責任之「合夥契約」甚明。是以，
    系爭契約既非合夥契約，被告自非公司法第13條第1 項前段
    所稱「合夥事業之合夥人」，其辯稱系爭契約違反前揭規定
    應屬無效云云，洵非可採。
  (二)被告於95年11月前給付予原告之紅利有無短少？原告就系爭
    契約所生之相關權利義務，是否已於95年11月全部結算分配
    完畢？
  1.原告主張被告於95年11月前分配之紅利有所短少，無非以系
    爭專櫃每月營收約30萬元至40萬元，扣除原物料、人事、租
    金等成本約16萬多元後，每月至少應有13萬元以上之獲利，
    其依約應可分得32,500元，惟實際上平均每月僅分得約1 萬
    元等語，為其論據，然查，原告於95年11月前均擔任系爭專
    櫃之店長，每日之營收記帳均由其負責處理，且被告每月均
    有製作收支報表，每屆分配紅利時，即按各月報表計算發放
    ，計算方式亦會連同紅利一併交付參考，原告及張麗蓉、乙
    ○○等人對紅利之分配並無爭執等情，業據證人乙○○到庭
    結證明確（本院卷第72、73頁），是原告既為實際掌管系爭
    專櫃收支情形及製作收支報表之人，如被告於分配紅利時未
    依實際營收情形計算發放，衡諸常情，其應能立即發現並據
    理力爭，然多年來竟從未表示異議，顯見被告應無其所指短
    發紅利之情事；況原告亦自承其認為被告分配之紅利短少，
    主要係因原物料之成本過高云云（本院卷第74頁），惟縱認
    系爭專櫃支出之成本過高，亦僅屬經營管理方式是否妥適之
    問題，尚不得據此率指被告分配紅利有短少之情事。此外，
    原告復未能提出其他證據證明被告於95年11月前有違約短發
    紅利之事實，則其請求被告補發紅利，自不應准許。
  2.再查，系爭契約業經兩造及張麗蓉、乙○○同意於95年11月
    底終止結算，被告並已將原告尚未分配之紅利及剩餘出資返
    還予原告等情，業據證人乙○○到庭結證屬實（本院卷第73
    頁），核與被告辯稱系爭契約已於95年11月終止並結算完畢
    等語相符，自堪認系爭契約確已於95年11月終止無誤，是原
    告依系爭契約請求被告給付95年12月後之紅利，要屬無據，
    不應准許。至兩造雖不爭執原告於95年11月後仍擔任系爭專
    櫃之店長，至97年3 月間始離職，然縱認被告有繼續留用原
    告擔任店長之情事，亦不能據此推認系爭契約即未經終止結
    算，是原告以其在95年11月後仍擔任系爭專櫃之店長，否認
    系爭契約業經終止之事實，亦非可採。
  (三)被告有無違約解雇原告之情事？原告得否請求被告給付97年
    3月後之薪資？
    按當事人主張有利於己之事實者，就其事實有舉證之責任。
    民事訴訟法第277 條前段定有明文。本件原告主張被告自97
    年3 月起片面終止兩造之勞動契約，為被告所否認，並辯稱
    係原告自請離職，則原告自應就其離職係因被告片面終止勞
    動契約此一有利於己之事實，負舉證之責，惟其就此迄未提
    出任何證據以實其說，其空言主張，自無從採信。況原告既
    主張其自97年3 月起即遭被告非法解雇，竟於98年8 月間始
    起訴主張權利，亦與常情有違，是原告主張其係遭被告於97
    年3 月間片面終止勞動契約而離職，顯乏依據，不足憑採。
    從而，其請求被告給付97年3 月後之薪資，亦無理由，不應
    准許。
六、從而，原告請求被告給付紅利40萬元及薪資20萬元，合計60
    萬元，及自起訴狀繕本送達翌日起至清償日止，按年息5%計
    算之利息，為無理由，應予駁回。又原告之訴既經駁回，其
    假執行之聲請亦失所附麗，應併駁回之。
七、本件判決基礎已臻明確，兩造其餘攻防方法及訴訟資料經本
    院斟酌後，核與判決結果不生影響，故不另一一論述；另原
    告聲請本院命被告提出系爭專櫃之相關會計帳簿部分，因原
    告所爭執者僅為其中成本支出過高，而非紅利之計算分配有
    何錯誤短少，自無調查之必要，併此敘明。
八、據上論結，原告之訴為無理由，依民事訴訟法第78條，判決
    如主文。
中    華    民    國    99    年    8     月    6     日
                  民事第二庭  法  官  馬傲霜
以上正本證明與原本無異。
如對本判決上訴，應於判決送達後20日內向本院提出上訴狀；若
委任律師提起上訴者，應一併繳納上訴審裁判費，否則本院得不
命補正逕行駁回上訴。
中    華    民    國    99    年    8     月    11    日
                              書記官  張方俞

司法院資訊處製作；財團法人民間司法改革基金會備份。
